【裁判字號】    99,訴,634
【裁判日期】    991115
【裁判案由】    違反槍砲彈藥刀械管制條例
【裁判全文】
臺灣屏東地方法院刑事判決               99年度訴字第634號
公  訴  人  臺灣屏東地方法院檢察署檢察官
被      告  龔原慶
選任辯護人  柳聰賢律師
上列被告因違反槍砲彈藥刀械管制條例案件，經檢察官提起公訴
（98年度偵字第8596號），本院判決如下：
    主  文
龔原慶未經許可，持有可發射金屬具有殺傷力之空氣槍，累犯，
處有期徒刑年陸月，併科罰金新臺幣拾萬元，罰金如易服勞役
，以新臺幣壹仟元折算壹日，扣案空氣槍壹支（槍枝管制編號：
高鑑0000000000號，含二氧化碳瓦斯鋼瓶壹個）、鋼
珠壹罐（內共陸佰參拾顆）均沒收。
    事  實
一、龔原慶前於民國93年間因賭博案件，經臺灣高等法院高雄分
    院以92年度上易字第1540號判決判處有期徒刑7 月，罰金銀
    元1 萬元確定，93年6 月28日入監執行，94年1 月24日因縮
    短刑期執行完畢出監。詎仍不知悔改，明知可發射金屬具有
    殺傷力之空氣槍為槍砲彈藥刀械管制條例所管制之物品，非
    經中央主管機關許可，不得無故持有，竟仍於民國98年7 月
    9 日上午6 時許，在屏東縣佳冬鄉○○村○○段蓮花池外香
    蕉園外涼亭，拾獲具有殺傷力之空氣槍1 支（槍枝管制編號
    ：高鑑0000000000號，含附屬於該空氣槍且供該空氣槍發射
    彈丸用之二氧化碳瓦斯鋼瓶1 個）及鋼珠1 罐，而未經許可
    持有之，並將之放置於其妻卜富君（另由檢察官為不起訴處
    分）所有之車號721-DNZ 號重型機車座墊下置物箱內。嗣於
    98年11月23日16時40分許，卜富君騎乘前開機車行經屏東縣
    枋寮鄉○○○○○路與永翔路交岔路口時，適有屏東縣政府警
    察局枋寮分局員警在上開路口實施路檢稽查而為警攔檢，卜
    富君自行打開機車置物箱拿取證件時，為警當場發現置物箱
    內放置上開物品，遂為警當場扣得上開空氣槍1 支（含二氧
    化碳瓦斯鋼瓶1 個）及鋼珠1 罐（內共有630 顆），而循線
    查悉上情。
二、案經屏東縣政府警察局枋寮分局報告臺灣屏東地方法院檢察
    署檢察官偵查起訴。
    理  由
一、關於證據能力：
（一）被告於警詢及偵查中所為不利於己之陳述，並無出於強暴
      、脅迫、利誘、詐欺、疲勞訊問、違法羈押或其他不正之
      方法，亦非違反法定障礙事由經過期間不得訊問或告知義
      務之規定而為，依刑事訴訟法第156 條第1 項、第158 條
      之2 規定，應認其有證據能力。
（二）刑事訴訟法第159 條之4 規定，除前三條之情形外，下列
      文書亦得為證據：「一除顯有不可信之情況外，公務員職
      務上製作之紀錄文書、證明文書。二除顯有不可信之情況
      外，從事業務之人於業務上或通常業務過程所須製作之紀
      錄文書、證明文書。三除前二款之情形外，其他於可信之
      特別情況下所製作之文書。」；本案卷附屏東縣警察局枋
      寮分局東海派出所刑事案件報告單、偵查報告、扣押筆錄
      、扣押物品目錄表及屏東縣政府警察局枋寮分局氣體動力
      式槍枝（空氣槍）動能初篩報告表均屬員警於職務上所製
      作之紀錄文書，依刑事訴訟法第159 條之4 第1 款規定，
      得為證據。
（三）又法院或檢察官得囑託醫院、學校或其他相當之機關、團
      體為鑑定，或審查他人之鑑定，並準用第203 條至第206
      條之1 規定；鑑定之經過及其結果，應命鑑定人以言詞或
      書面報告，同法第208 條第1 項、第206 條第1 項亦規定
      甚明，是鑑定人以書面為鑑定報告提出於法院，依刑事訴
      訟法第159 條第1 項立法理由及同法第206 條第1 項規定
      ，即具有證據能力。又依上揭規定，檢察官對於偵查中之
      案件，認須實施鑑定者，固應就具體個案，選任鑑定人或
      囑託鑑定機關為之；但對於司法警察機關調查中之案件，
      或有量大或急迫之情形，為因應實務之現實需求，檢察官
      針對該類案件之性質，基於檢察一體原則，得由該管檢察
      長對於轄區內之案件，以事前概括選任鑑定人或囑託鑑定
      機關之方式，俾便轄區內之司法警察官、司法警察對於調
      查中之此類案件，得即時送請事前已選任之鑑定人或囑託
      之鑑定機關實施鑑定（法務部92年9 月1 日法檢字第0920
      035083號函參照），而臺灣高等法院檢察署檢察長已概括
      選任高雄縣政府警察局及內政部警政署刑事警察局為「槍
      彈有無殺傷力之鑑定」鑑定機關（臺灣高等法院檢察署92
      年10月15日檢文允字第0921001322號函附之臺灣高等法院
      檢察署檢察長概括選任鑑定機關名冊參照）。本件扣案之
      空氣槍1 枝，經查獲之司法警察機關即屏東縣政府警察局
      枋寮分局逕依上開規定送由高雄縣政府警察局為鑑定，該
      局所為之書面鑑定報告即98年12月10日高縣警鑑字第0980
      091272號槍彈鑑定書，自屬前揭法律規定得為證據者，而
      有證據能力（最高法院96年度台上字第2860號判決意旨參
      照）。嗣再經臺灣屏東地方法院檢察署檢察官送往概括選
      任槍彈鑑定機關即內政部警政署刑事警察局實施鑑定，該
      鑑定機關所出具之99年4 月26日刑鑑字第0990048656號函
      （見偵卷第26頁），自有證據能力，辯護人以該2 份鑑定
      書「未具名最小射速是多少」為由，認無證據能力，尚有
      誤會。
（四）扣案空氣槍1 支（槍枝管制編號：高鑑0000000000號，含
      二氧化碳瓦斯鋼瓶1 瓶）、鋼珠1 罐（內共有630 顆）係
      於98年11月23日16時40分許，卜富君騎乘前開機車行經屏
      東縣枋寮鄉○○○○○路與永翔路交岔路口時，適有屏東縣
      政府警察局枋寮分局員警在上開路口實施路檢稽查而為警
      攔檢，卜富君自行打開機車置物箱拿取證件時，為警當場
      發現置物箱內放置上開物品，而命卜富君提交查扣等情，
      業據證人卜富君供證明確，復有查獲之員警林永德偵查報
      告、扣押筆錄各1 紙及查獲照片2 張在卷可稽，自有證據
      能力，並非經搜索而扣押，辯護人認員警非法搜索取得上
      開物品，認無證據能力，容有誤會。
（五）被告以外之人於審判外之陳述雖不符刑事訴訟法第159 條
      之1 至之4 等之規定，而經當事人於審判程序同意作為證
      據，法院審酌該言詞陳述或書面陳述作成時之情況，認為
      適當者，亦得為證據；當事人、代理人或辯護人於法院調
      查證據時，知有刑事訴訟法第159 條第1 項不得為證據之
      情形，而未於言詞辯論終結前聲明異議者，視為有前項之
      同意，同法第159 條之5 定有明文。本件公訴人所提出之
      各項證據（除上述槍彈鑑定書外），經本院於審理時予以
      提示並告以要旨，且經檢察官、辯護人及被告等人表示意
      見，其等均未於言詞辯論終結前對上開證據異議，本院審
      酌各項證據做成之時，並無不當情形，認為以之作為本案
      之證據亦屬適當，依上開規定，檢察官所提之各項證據均
      具有證據能力。
二、訊據被告固坦承持有上開槍枝1 支及鋼珠1 罐等情不諱，惟
    矢口否認有何犯行，辯稱：我不知該槍枝有殺傷力，我打玻
    璃瓶時，因玻璃瓶放在前面而已，當然會破掉，就算用石頭
    打也會打碎，如果我拿石頭打死人，那我拿石頭是不是有罪
    云云，經查：
（一）上開扣案之空氣槍1 支及鋼珠1 罐，經送高雄縣政府警察
      局以檢視法、性能檢驗法、動能測試法鑑定結果，其中送
      鑑槍枝1 支（槍枝管制編號：高鑑0000000000），認係氣
      體動力式槍枝，以小型高壓氣體鋼瓶內氣體為發射動力，
      經測試結果，可發射金屬彈丸（直徑約4.5mm 、重約0.35
      公克），其中最大發射速度為138 公尺/ 秒，計算其動能
      為3.3 焦耳，換算其單位面積動能為20焦耳/ 平方公分；
      送鑑鋼珠1 罐認均係金屬彈丸等情，有高雄縣政府警察局
      上開槍彈鑑定書附卷可稽。再經送內政部警政署刑事警察
      局鑑定結果，認送鑑空氣槍1 支（槍枝管制編號：高鑑
      0000000000）經該局以金屬彈丸測試3 次，其中彈丸（直
      徑4.4mm 、重量0.36g ）最大發射速度為136 公尺/ 秒，
      計算其動能為3.3 焦耳，換算其單位面積動能為21焦耳/
      平方公分等情，有內政部警政署上開鑑定函附卷可稽。參
      酌美國軍醫總署定義，彈丸撞擊動能達58呎磅（約為78.6
      焦耳），足以使人喪失戰鬥能力；內政部警政署刑事警察
      局對活豬作射擊測試結果，彈丸單位面積動能達24焦耳/
      平方公分，足以穿入豬隻皮肉層；日本科學警察研究所之
      研究結果，彈丸單位面積動能達20焦耳/ 平方公分，足以
      穿入人體皮肉層等情（有上開鑑定書所附殺傷力數據可佐
      ），堪認扣案之空氣槍具有殺傷力無訛。且殺傷力之定義
      依據司法院秘書長81.6.11 秘台廳（二）字第06985 號函
      釋示：殺傷力的標準為在最具威力的適當距離，以彈丸可
      穿入人體皮肉層之動能為基準。故被告辯護人認「所用小
      型高壓氣體之氣壓灌飽與未灌飽，試射之彈丸直徑、重量
      均足影響鑑定結果，且刑事局鑑定結果係採最大發射速度
      計算，並未具體敘明另2 次射速、焦耳各為何？已否逾20
      焦耳？」等語，並聲請再送法務部調查局鑑定，尚屬無據
      且無必要，附此敘明。
（二）按「所謂之殺傷力，依據一般人民日常生活與語言經驗，
      應能理解係指彈丸擊中人體可對皮膚造成穿透性傷害，而
      揆諸現行司法審判實務，亦係以其在最具威力之適當距離
      ，以彈丸可穿入人體皮肉層之動能為槍械具殺傷力之基準
      。法院於具體個案中，並審酌專業鑑定機關對槍砲發射動
      能之鑑定報告，據以認定槍砲是否具有殺傷力。是系爭規
      定以是否具有殺傷力為構成要件，其意義為受規範者所得
      預見，亦得經司法審查予以確認，尚與法律明確性原則無
      違。」此有司法院大法官會議解釋第669 號解釋理由書可
      資參照。佐以被告於偵查中供稱：「（問：為何槍及鋼珠
      彈會放在機車的置物箱內？）我平常會拿這把槍來驅離野
      狗，放在置物箱比較方便，我的香蕉園一個在佳冬鄉，一
      個在枋寮鄉，有野狗我就會用這把槍驅離」、「（問：你
      拿來打過何東西？）玻璃酒瓶。我近近的約距離20公分打
      玻璃酒瓶，酒瓶會破掉。」等語，惟衡諸常情及一般經驗
      法則，玻璃酒瓶質地堅硬，較人體皮肉層厚度可謂有過之
      而無不及，此為公眾所周知之事實，故從被告使用扣案槍
      枝用以驅離野狗及打破玻璃酒瓶等情以觀，足認被告主觀
      上已知悉該槍枝具有殺傷力無訛，其辯稱不知該槍具有殺
      傷力云云，與常理有違，所辯顯係事後卸責之詞，無足採
      信。
（三）此外，並有證人卜富君於警詢及偵查中之供述及證述，及
      屏東縣政府警察局枋寮分局扣押筆錄、扣押物品目錄表、
      屏東縣政府警察局枋寮分局氣體動力式槍枝（空氣槍）動
      能初篩報告表、高雄縣政府警察局槍彈鑑定書、內政部警
      政署刑事警察局函各1 份、查獲及空氣槍動能初篩採證照
      片6 張在卷可稽，此外復有空氣槍1 支（槍枝管制編號：
      高鑑0000000000號，含二氧化碳瓦斯鋼瓶1 瓶）、鋼珠1
      罐（內共有630 顆）扣案可資佐證。綜上各節，本件事證
      明確，被告未經許可持有空氣槍之犯行堪予認定，應依法
      論科。
三、按未經許可持有槍枝，其持有之繼續，為行為之繼續，亦即
    一經持有槍枝，犯罪已成立，但其完結須繼續至持有行為終
    了時為止（最高法院81年度臺非字第181 號判例可資參照）
    。是核被告龔原慶所為，係犯槍砲彈藥刀械管制條例第8條
    第4 項之未經許可持有空氣槍罪。又被告有如事實欄所載之
    徒刑執行完畢紀錄，有卷附臺灣高等法院被告前案紀錄表可
    稽，其於受徒刑之執行完畢後，5 年內故意再犯有期徒刑以
    上之本罪，為累犯，應依刑法第47條第1 項規定加重其刑。
    爰審酌被告有賭博前科，仍不知悔改，未經許可持有具殺傷
    力之空氣槍，對於他人生命、身體安全構成潛在威脅，影響
    社會治安不小，惟衡酌被告並未將之持以從事非法行為，另
    衡其智識程度、生活狀況、犯罪之動機、目的，犯後否認犯
    行，態度不佳等一切情狀，諭知如主文所示之刑，以示懲儆
    。扣案之具殺傷力之空氣槍1 支（槍枝管制編號：高鑑0000
    000000號，含二氧化碳瓦斯鋼瓶1 瓶）為法律禁止持有之違
    禁物，應依刑法第38條第1 項第1 款宣告沒收，扣案之鋼珠
    1 罐（內共有630 顆）係被告所有，且係供前述空氣槍擊發
    以造成殺傷力之物，業據被告供明在卷，屬供犯罪所用之物
    ，併依刑法第38條第1 項第2 款宣告沒收。
據上論斷，應依刑事訴訟法第299 條第1 項前段，槍砲彈藥刀械
管制條例第8 條第4 項，刑法第11條前段、第47條第1 項、第42
條第3 項、第38條第1 項第1 款、第2 款，刑法施行法第1 條之
1 ，判決如主文。
本案經檢察官許英輝到庭執行職務。
中    華    民    國    99    年    11    月    15    日
                  刑事第三庭  審判長法  官   張世賢
                                    法  官   蕭筠蓉
                                    法  官   陳茂亭
以上正本證明與原本無異。
如不服本判決應於收受判決後10日內向本院提出上訴書狀，並應
敘述具體理由；其未敘述上訴理由者，應於上訴期間屆滿後20日
內向本院補提理由書（均須按他造當事人之人數附繕本）「切勿
逕送上級法院」。
中    華    民    國    99    年    11    月    15    日
                                    書記官   黃佳惠
附錄本案法條：
槍砲彈藥刀械管制條例第8條
未經許可，製造、販賣或運輸鋼筆槍、瓦斯槍、麻醉槍、獵槍、
空氣槍或第4 條第1 項第1 款所定其他可發射金屬或子彈具有殺
傷力之各式槍砲者，處無期徒刑或5 年以上有期徒刑，併科新臺
幣1 千萬元以下罰金。
未經許可，轉讓、出租或出借前項所列槍枝者，處5 年以上有期
徒刑，併科新臺幣1 千萬元以下罰金。
意圖供自己或他人犯罪之用，而犯前二項之罪者，處無期徒刑或
7 年以上有期徒刑，併科新臺幣1 千萬元以下罰金。
未 經許可，持有、寄藏或意圖販賣而陳列第1 項所列槍枝者，
 處3 年以上10年以下有期徒刑，併科新臺幣700 萬元以下罰金
 。
第 1 項至第 3 項之未遂犯罰之。

司法院資訊處製作；財團法人民間司法改革基金會備份。
